【裁判字號】    97,財管,34
【裁判日期】    970416
【裁判案由】    選定遺產管理人
【裁判全文】
臺灣臺中地方法院民事裁定              97年度財管字第34號
聲  請  人  臺中市稅捐稽徵處
法定代理人  陳守信
代  理  人  乙○○
相  對  人  賈俊益律師
上列聲請人聲請為被繼承人甲○○選任遺產管理人事件，本院裁
定如下：
    主      文
選任賈俊益律師為被繼承人甲○○（男、民國○○年○月○○日生、
身分證統一編號：Ｚ000000000號、生前最後住所臺中縣烏日鄉○
○路612巷9號1樓、於民國96年1月11日死亡）之遺產管理人。
准對被繼承人甲○○之繼承人為承認繼承之公示催告。
被繼承人甲○○之繼承人，應自前項公示催告最後登載新聞紙之
日起，壹年內承認繼承，上述期限屆滿，無繼承人承認繼承時，
被繼承人甲○○之遺產，於清償債權並交付遺贈物後，如有剩餘
即歸屬國庫。
聲請程序費用由被繼承人甲○○之遺產負擔。
    理      由
一、按繼承開始時，繼承人有無不明，而無親屬會議或親屬會議
    未於一個月內選定遺產管理人者，利害關係人得聲請法院選
    任遺產管理人；又先順序繼承人均拋棄其繼承時由次順序之
    繼承人繼承，其次順序繼承人有無不明或第四順序之繼承人
    均拋棄其繼承者，準用關於無人承認繼承之規定，民法第11
    78條第2項、第1176條第6項分別定有明文。次按遺產管理人
    之設，旨在管理保存及清算遺產，以免遺產散失，是以遺產
    管理人具有相當之公益色彩；另選任遺產管理人，除慮及管
    理遺產之公平性外，尚須考慮其適切性，亦即可對其遺產、
    遺債之情形瞭解較深，或具法律、會計等專業能力，復與遺
    債債權人無利害共同關係而得忠誠處理者，優先選任為宜；
    又法院選任之遺產管理人，除係律師依律師法第22條規定，
    非經釋明有正當理由，不得辭任外，得不接受法院所命職務
    （最高法院88年度台上字第354號判決，關於選任特別代理
    人所揭示之法律見解，可資參照），換言之，不具法定職務
    之人，本無接受法院選任為遺產管理人之義務，若其業已表
    明無意願擔任時，法院自不得違反其意願強選任之，乃屬當
    然。
二、本件聲請意旨略以：被繼承人甲○○（男、民國○○年○月○○
    日生、身分證統一編號：Ｚ000000000號、生前最後住所臺中
    縣烏日鄉○○路612巷9號1樓）於96年1月11日死亡，然至97
    年3月17日止滯欠聲請人稅款8913元，因留有遺產，惟其繼
    承人紛紛拋棄繼承，是其繼承人處於有無不明之狀態，且其
    親屬會議未於法定期間內選任遺產管理人，致該遺產無人管
    理而聲請人無法主張權利，聲請人為其利害關係人，為此，
    聲請鈞院選任被繼承人之遺產管理人，並依法踐行公示催告
    等程序等語，爰提出納稅義務人違章欠稅查復表、法務部行
    政執行署臺中行政執行處處函、戶籍資料、全國財產稅總歸
    戶財產查詢清單（包括三親等）、臺灣臺中地方法院家事法
    庭函、財政部財稅資料中心等件為證。
三、經核聲請人所提之書證，並經本院依職權調閱本院96年度繼
    字第559、1861、2259號拋棄繼承事件卷宗，經核屬實，自
    堪信為真實，從而，聲請人聲請選任被繼承人之遺產管理人
    ，揆諸前揭法條規定，為有理由，應予准許。是本院函請社
    團法人臺中律師公會推薦有意願擔任本件遺產管理人之人選
    ，經該公會推薦由賈俊益律師擔任本案遺產管理人，此有該
    律師公會97年4月2日中律陸三字第97149號函暨所附該律師
    基本資料表1件附卷可稽，而賈俊益律師為執業律師，非但
    具有專業知識及能力，且與被繼承人所遺遺產間無利害關係
    ，若由其擔任本事件之遺產管理人，定能秉持其專業倫理擔
    當此具公益性質之職務，並順利達成管理保存及清算遺產之
    任務。執此，本院認為由其擔任被繼承人之遺產管理人，應
    屬妥適，爰選任之。
四、依非訟事件法第157條，裁定如主文。
中    華    民    國    97    年    4     月    16    日
                  家事法庭    法  官  陳和
以上為正本係照原本作成。
如對本裁定抗告，須於裁定送達後10日之不變期間內，向本院提
出抗告狀。
中    華    民    國    97    年    4     月    16    日
                              書記官   巫偉凱


司法院資訊處製作；財團法人民間司法改革基金會備份。
